# 请教土地一级开发企业的经营模式

提问人：XYZH_ZGY 时间：2010-09-09 19:04:51
由于之前未曾接触过从未接触过从事土地一级开发业务的公司，对于该公司土地一级开发项目的收入确认及成本支出的核算方式存在诸多疑问，现列示如下，还望老师们多多指教： 首先，该公司与市土地储备中心签订了土地一级开发委托协议，由市土地储备中心向该公司拨付项目开发资金，该公司根据工程进度向施工单位拨付工程款项， 2009 年该公司按照拨付的工程款的5%确认收入。个人感觉该做法完全属于政府让利行为，5%相当于该公司就土地一级开发项目资金代收代付的管理费收入，是否就不应该界定为土地一级开发项目，而只是单纯的项目委托管理业务。另外通过查询从事土地一级开发的上市公司的年报等资料均未有明确披露，此类业务的收入确认依据是什么？ 其次，该公司将项目支出全部计入开发成本是否合理？个人认为既然该公司的业务实质仅为项目委托管理，那么整个项目的支出就不应在该公司的存货中体现。 最后，正常的土地一级开发的经营模式是怎样的？是否有比较明确的账务处理流程？是按照上述5%确认收入，按项目管理支出结转成本；还是按照项目的支出（包含5%的开发收益）全额确认收入，按照项目的实际支出（不包含5%的开发收益）全额确认成本？？

回答人：chenyiwei
和许多其他业务一样，土地一级开发业务的会计处理模式选择受到合同条款的影响也很大。在本案例中，由于资金完全来源于政府，公司本身不垫付资金，不承担坏帐风险；并且未来收益与土地价格的变动、能否招拍挂成功等没有直接联系，因此将其定性为提供受托项目管理服务而不是一级开发业务的可能性确实是存在的。 如果上面的分析是合理的，则由于公司不承担开发过程中的风险（尤其是土地出让价格变动的风险），也就不能从土地开发活动中获取额外的经济利益或承担风险，因此列报为开发产品确实可能不合理，帐面上只需反映资金往来情况即可。 上述分析结果也会影响到公司采用总额法还是净额法确认收入的问题。此问题在本版面上已有很多讨论。